【裁判字號】    99,交聲,1420
【裁判日期】    990628
【裁判案由】    聲明異議
【裁判全文】
臺灣高雄地方法院交通事件裁定        99年度交聲字第1420號
原處分機關  高雄市政府交通局
異  議  人
即受處分人  源展小客車租賃有限公司
法定代理人  吳和錡
上列異議人因違反道路交通管理處罰條例事件，不服高雄市政府
交通局民國99年5 月12日所為高市交裁字第裁32-BBA0000000 號
裁決處分，聲明異議，本院裁定如下：
    主  文
原處分撤銷。
源展小客車租賃有限公司不罰。
    理  由
一、聲明異議意旨略以：異議人即受處分人（下稱異議人）源展
    小客車租賃有限公司以經營租車為業，於民國98年5 月15日
    下午5 時15分起至99年3 月18日11時止，將所有之車牌號碼
    0880-MM 號租賃小客車出租予甲○○，嗣該車輛於99年2 月
    14日下午2 時13分許，經駕駛行經高雄市○○路加昌駕駛訓
    練班前方路段時，為現場固定式違規測速照相設備攝得在速
    限每小時50公里之路段，以時速77公里行駛，超速27公里之
    違規事實，經高雄市政府警察局交通警察大隊（下稱舉發機
    關）舉發後，異議人業於99年4 月16日，即違規通知書所示
    99年4 月19日之應到案日前，檢具租賃契約書、甲○○之駕
    駛執照正反面影本，以書面向高雄市政府交通局（下稱原處
    分機關）告知前揭違規應歸責於甲○○之事實，詎該局僅因
    甲○○於99年4 月27日以書面陳述稱：「車行提出合約(一)租
    車時間非本人親寫；(二)無訂約時間；(三)依合約附表三時間98
    年5 月15日至99年3 月18日約需$12,012,000 元，實在太扯
    了」，即仍於99年5 月12日以高市交裁字第裁32-BBA508034
    號裁決，依違反道路交通管理處罰條例第40條、第63條第1
    項規定，對異議人即車主處以罰鍰新臺幣（下同）1,800 元
    ，並記違規點數1 點之處分，與法尚有未合，爰依法聲明異
    議，請求撤銷原處分等語。
二、原處分機關陳述意見略以：本案既經被提駕人有意見，本局
    考量利益平等性，雖汽車所有人提供相關事證，在兩造未至
    本局互相澄清前，處罰機關皆有默契回歸列管汽車所有人為
    裁罰對象。
三、按汽車駕駛人，駕駛汽車行車速度，超過規定之最高時速60
    公里以上者，處新臺幣6 千元以上2 萬4 千元以下罰鍰，並
    當場禁止其駕駛；汽車駕駛人之行為有經以科學儀器取得證
    據資料證明其行為違規，當場不能攔截製單舉發者，得逕行
    舉發；其逕行舉發，應記明車輛牌照號碼、車型等可資辨明
    之資料，以汽車所有人為被通知人製單舉發，道路交通管理
    處罰條例第43條第1 項第2 款、第7 條之2 第1 項第7 款、
    第4 項分別定有明文；又本條例之處罰，受舉發違反道路交
    通管理事件之受處罰人，認為受舉發之違規行為應歸責他人
    者，應於舉發違反道路交通管理事件通知單應到案日期前，
    檢附相關證據及應歸責人相關證明文件，向處罰機關告知應
    歸責人，處罰機關應即另行通知應歸責人到案依法處理，道
    路交通管理處罰條例第85條前段著有規定。
四、經查：
  (一)異議人以經營租車為業，因其所有之車牌號碼0880-MM 號租
    賃小客車於99年2 月14日下午2 時13分許，經駕駛人駕駛行
    經高雄市○○路加昌駕駛訓練班前方路段時，為現場固定式
    違規測速照相設備攝得在速限每小時50公里之路段，以時速
    77公里行駛，超速27公里之違規事實，經高雄市政府警察局
    交通警察大隊舉發後，異議人於期限內以上開車輛於98年5
    月15日下午5 時15分起至99年3 月18日11時止，係出租由甲
    ○○使用，並檢具租賃契約書、甲○○之駕駛執照正反面影
    本為證，向原處分機關告知其應歸責之人，嗣甲○○亦於99
    年4 月27日以書面向原處分機關陳述稱：「車行提出合約(一)
    租車時間非本人親寫；(二)無訂約時間；(三)依合約附表三時間
    98年5 月15日至99年3 月18日約需$12,012,000 元，實在太
    扯了」，原處分機關乃以本案經被提駕人有意見，考量利益
    平等性，雖汽車所有人提供相關事證，在兩造未至該局互相
    澄清前，處罰機關皆有默契回歸列管汽車所有人為裁罰對象
    為由，於99年5 月12日以高市交裁字第裁32-BBA508034號裁
    決，依違反道路交通管理處罰條例第40條、第63條第1 項規
    定，對異議人即車主處以罰鍰1,800 元，並記違規點數1點
    之處分等情，除據異議人以書面並於本院調查時到院陳明如
    上，並有高雄市政府交通局對違反道路交通管理事件不服裁
    決聲明異議案件移送書、裁決書、舉發違反道路交通管理處
    罰事件通知單、採證照片、公司基本資料查詢紀錄表、車輛
    租賃契約書、身分證正、反面影本、陳述單在卷可稽，堪信
    為真。
  (二)本件異議人經收得前開違規通知單後，檢具租賃契約書及甲
    ○○之汽車駕駛執照正反面影本，向處罰機關告知本件違規
    事件應歸責之人，固據被提駕人甲○○以書面向原處分機關
    提出陳述，惟按當事人互相表示意思一致者，無論其為明示
    或默示，契約即為成立；依法律之規定，有使用文字之必要
    者，得不由本人自寫，但必須親自簽名，民法第153 條第1
    項、第3 條第1 項分別定有明文，姑不論依前開被提駕人陳
    述之內容，僅指稱異議人提出之租賃契約書所示租車時間非
    伊本人親寫、未記載訂約時間，並指摘該租約所述租賃費用
    過高云云等，均不影響租賃成立之事實，未就異議人主張上
    開車輛於本件違規時點係在其租用期間內之關鍵事實為反對
    之意思表示，原無礙於異議人前開依法向原處分機關告知之
    效力，嗣其在本院調查期日經傳喚以證人身分到庭陳述時，
    雖否認於前揭期間租用上開車輛，然就異議人提出上開契約
    書所示承租人「甲○○」之簽名、地址等部分，既坦承為其
    所親為，並不爭執汽車駕駛執照正反面影本，僅空言辯稱因
    先前曾多次向異議人租用上開同一車輛而留有簽名資料云云
    ，猶與一般人於契約履行完畢後，無不將自己留存之資料作
    廢取回或銷燬之常情不符，是本件異議人向原處分機關所為
    前開告知行為之法定要件應認已經完成。
五、綜上所述，本件異議人即上開違規車輛車主既已依法完成於
    舉發違反道路交通管理事件通知單應到案日期前，檢附相關
    證據及應歸責人相關證明文件，向原處罰機關告知應歸責人
    之法定要件，原處分仍以前開裁決對異議人處罰，於法即有
    未合，應由本院依法撤銷其裁決，並另為裁定如主文第二項
    所示。
六、據上論斷，應依道路交通管理處罰條例第87條第2 項，道路
    交通案件處理辦法第20條前段，裁定如主文。
中    華    民    國    99    年    6     月    28    日
                      交通法庭  法  官  陳松檀
上正本證明與原本無異。
如不服本裁定應於收受送達後5 日內向本院提出抗告書狀敘述抗
告之理由抗告於臺灣高等法院高雄分院。
中    華    民    國    99    年    6     月    28    日
                                書記官  彭帥雄

司法院資訊處製作；財團法人民間司法改革基金會備份。
